臺灣臺北地方法院交通事件裁定　　　　95年度交聲字第1246號
原處分機關　臺北市交通事件裁決所
受處分人　　甲○○
上列受處分人因違反道路交通管理處罰條例案件，對於交通部公
路局臺北市交通事件裁決所中華民國95年11月9日所為之處分（
原處分案號：北市裁四字第裁22－AI0000000號），聲明異議，
本院裁定如下：
    主  文
異議駁回。
    理  由
一、按「汽車駕駛人，行經有燈光號誌管制之交岔路口闖紅燈者
    ，處新臺幣1800元以上5400元以下罰鍰」，道路交通管理處
    罰條例第53條第1項定有明文。而汽車駕駛人違反第53條規
    定時，除依原條款處罰鍰外，另記違規點數3點，同條例第
    第63條第1項第3款亦有規定，合先敘明。
二、本件受處分人甲○○名下所有之DV-8181號自用小貨車，於
    民國93年12月23日22時51分許，在台北市○○路○段149巷，
    因有闖紅燈之違規情事，經臺北市交通事件裁決所依違反道
    路交通管理處罰條例第53條第1項規定，科處罰鍰新台幣540
    0元，並依同條例記違規點數3點，有交通部公路局臺北市交
    通事件裁決所北市裁四字第裁22－AI0000000號裁決書乙紙
    在卷可稽。
三、異議意旨略以：受處分人雖為違規車輛名義上所有人，然實
    際並未使用該車輛。該車輛應係由其弟邱森桂所經營之大吉
    工程行營業使用，而該工程行係邱森桂冒用伊名義所成立，
    伊業已對邱森桂提出偽造文書告訴，正由臺灣臺北地方法院
    檢察署檢察官偵查中。該車輛既非由伊駕駛，其違規行為自
    不應由其負責，爰聲請撤銷裁決機關所為之裁處云云。
四、經查，上開DV-8181號自用小貨車，依其名義，係在受處分
    人名下，受處分人並無爭執，而該車輛確於93年12月23日22
    時51分許，在行經台北市○○路○段149巷時，違規闖紅燈，
    亦經台北市政府警察局信義分局以95年12月8日函覆受處分
    人：「…查不詳人士駕駛於93年12月23日22時51分許，駕駛
    DV-8181號自用小貨車行至台北市○○路○段149巷時，未依
    號誌指示超越停止線直行（紅燈2秒），且於紅燈3秒時，仍
    以時速30公里行駛至路口……」等語而查覆違規情節屬實，
    復有違規當時所側錄之照片2幀附卷可稽，從而，受處分人
    名下所有之DV-8181號自用小貨車，確經不詳人士駕駛行經
    該處而有闖紅燈之違規情事，應屬無疑。
五、受處分人雖主張自己並非「大吉工程行」之負責人，該工程
    行係其弟邱森桂冒用伊名義成立云云，然查：
  (1)本件之處罰對象為車輛所有人「甲○○」，本非「大吉工程
    行」，從而，「大吉工程行」是否為邱森桂冒甲○○名義設
    立，與本案並無因果關係。
  (2)又「大吉工程行」究竟是否邱森桂冒名設立，雖經受處分人
    甲○○提出告訴，然既在偵查中，且犯罪嫌疑人邱森桂迄未
    到庭，是受處分人所述是否真實，亦尚待判決確定，尚不能
    以受處分人已對邱森桂提起偽造文書之告訴，即執此遽謂受
    處分人甲○○對該車輛之違規無庸負法律責任。
  (3)況受處分人到庭陳稱：伊自92年起即已知悉邱森桂以其名義
    開設公司，當時伊雖有叫邱森桂將伊名義拿掉，但一直沒有
    去做。這中間伊也知道邱森桂並沒有去改，但因信任其弟邱
    森桂故亦未主動檢舉，係直到邱森桂欠稅不繳後，伊才對邱
    森桂提起告訴等語。又供稱：有關車輛違規之通知單，多年
    來，雖然多半係寄到「台北市中山區○○○路○段42號」（
    「大吉工程行」之地址），但偶而也會寄到受處分人居住於
    「台北市○○區○○路423巷4弄8號」之住宅等語。而依卷
    附臺灣臺北地方法院檢察署95年度他字第4862號卷宗，上開
    「大吉工程行」早於87年3月2日即己成立，當時即是以受處
    分人甲○○名義擔任工程行之負責人，而該工程行設立地址
    二樓即是（受處分人之弟）邱森桂與（邱森桂之妻）江美玲
    共居之住宅，且依受處分人甲○○與江美玲二人在檢察官面
    前所為之陳述，顯然受處分人甲○○與犯罪嫌疑人邱森桂間
    平日感情尚佳，亦常出入該處，且偶而亦去幫忙燒電焊或看
    工程圖云云。綜合上述，足證本件違規行為發生前，受處分
    人對邱森桂係「冒用」渠名義開設「大吉工程行」應已知悉
    ，而本件系爭車輛之車籍係以受處分人名義登錄，亦已知情
    ，若非邱森桂欠稅未繳而避不見面，受處分人甲○○當不可
    能對邱森桂提起告訴。受處分人甲○○既明知上開冒名申請
    設立「大吉工程行」及將車輛登錄於伊名下多年，卻始終默
    然以對，並未積極以實際行動表示反對與阻止之意，難謂已
    無默示之同意。又受處分人所以曾要求邱森桂更換工程行負
    責人，其理由無非係對擔任負責人即須擔負相關法律責任之
    規定亦了然於心，否則又何必要求其弟邱森桂須予改名？從
    而，受處分人對該DV-8181號自用小貨車車籍係登記於伊名
    下，不論是就客觀事實上之認知與主觀上對法律責任之認識
    ，均無從諉為不知，卻對此長年存在之非法事實默然以息，
    直至須實際承擔各該法律責任時，始起而對其弟邱森桂提起
    偽造文書之告訴，揆其目的無非係在迴避責任而已，並無可
    取。
六、依94年12月28日修正公佈之道路交通管理處罰條例第85 條
    第1項規定：「本條例之處罰，受舉發違反道路交通管理事
    件之受處罰人，認為受舉發之違規行為應歸責他人者，應於
    舉發違反道路交通管理事件通知單應到案日期前，檢附相關
    證據及應歸責人相關證明文件，向處罰機關告知應歸責人，
    處罰機關應即另行通知應歸責人到案依法處理。逾期未依規
    定辦理者，仍依本條例各該違反條款規定處罰」；同條第4
    項規定：「依本條例規定逕行舉發或同時併處罰其他人之案
    件，推定受逕行舉發人或該其他人有過失」。換言之，行為
    人既經逕行舉發有違規行為，即經推定有過失而應負其責任
    ，若行為人主張免責，即應負舉證之責。本件受處分人甲○
    ○既為系爭DV-8181號自用小貨車車籍登記之名義人，即應
    對該車輛之違規行為負其責任，從而，該車輛既由不明人士
    駕駛且有違規行為，受處分人即應主動提出該違規行為人之
    真實身分及相關證明文件予道路主管機關始得主張免責。本
    件受處分人雖對其弟涉嫌偽造文書之行為提起告訴，然並未
    具體敘明該偽造文書案件與本件之車輛違規有何因果關係，
    尤未能具體證明本件違規行為之負責人身分以供查證，僅以
    自己並非該車輛之駕駛人云云，主張免責，並對裁決所之裁
    決提出異議，核其理由尚非可採，本件聲明異議自應依法駁
    回。
據上論斷，應依道路交通案件處理辦法第19條，裁定如主文
中　　華　　民　　國　　96　　年　　3 　　月　　9 　　日
                    臺灣臺北地方法院交通法庭
　            　　　　　　　　　　法　官  楊台清
上正本證明與原本無異。
如不服本裁定，應於裁定送達後5日內向本院提出抗告狀。
                                  書記官　陳麗津
中　　華　　民　　國　　96　　年　　3 　　月　　9 　　日
